【裁判字號】    96,上訴,3136
【裁判日期】    970109
【裁判案由】    毒品危害防制條例
【裁判全文】
臺灣高等法院臺中分院刑事判決        96年度上訴字第3136號
上  訴  人  臺灣台中地方法院檢察署檢察官
被      告  甲○○
上列上訴人因被告違反毒品危害防制條例案件，不服臺灣臺中地
方法院96年度訴字第2659號中華民國96年10月30日第一審判決（
起訴案號：臺灣臺中地方法院檢察署96年度毒偵字第3488號
），提起上訴，本院判決如下：
    主  文
原判決撤銷。
甲○○施用第一級毒品，累犯，處有期徒刑拾月，減為有期徒刑
伍月，如易科罰金，以新台幣壹仟元折算壹日。
    事  實
一、甲○○曾因施用毒品案件，經觀察勒戒後，認無繼續施用毒
    品之傾向，於民國（下同）九十年九月十四日執行完畢釋放
    ，並由檢察官為不起訴處分確定。復因施用第一、二級毒品
    案件，由檢察官以九十二年度毒偵字第一二九三號提起公訴
    ，並經原審法院以九十二年度訴字第一六○三號判處有期徒
    刑八月、五月確定，於九十三年十二月十五日執行完畢。猶
    不知悔改，於前開有期徒刑執行完畢釋放後五年內，復基於
    施用第一級毒品犯意，於九十六年四月十六日往前回溯四日
    內之某時，在臺中市○區○○街一七四號住處，施用第一級
    毒品海洛因一次。嗣為警於九十六年四月十六日通知甲○○
    到場採尿送驗而查獲。
二、案經臺中市警察局第一分局、臺中縣警察局霧峰分局報告臺
    灣臺中地方法院檢察署檢察官偵查起訴。
    理  由
一、訊據被告甲○○對於前揭施用毒品犯行坦承不諱，且經警於
    九十六年四月十六日採集其尿液送請鑑定結果，呈嗎啡陽性
    反應，有中山醫學大學附設醫院藥物檢測中心尿液檢驗報告
    一份附卷可憑，本件事證明確，被告犯行堪以認定。
二、查海洛因係毒品危害防制條例第二條第二項第一款所規定之
    第一級毒品。核被告所為，係犯同條例第十條第一項之施用
    第一級毒品罪。其持有毒品之行為，意在供己施用，故其施
    用前後持有之低度行為，應為施用之高度行為所吸收，不另
    論罪。被告前曾因施用第一、二級毒品案件，由檢察官以九
    十二年度毒偵字第一二九三號提起公訴，並經原審法院以九
    十二年度訴字第一六○三號判處有期徒刑八月、五月確定，
    於九十三年十二月十五日執行完畢，有台灣高等法院被告全
    國前案紀錄表附卷可查，其於前開有期徒刑執行完畢釋放後
    五年內，再故意犯本件有期徒刑以上之，為累犯，應依法加
    重其刑。
三、原審判決以被告基於反覆施用第一級毒品之集合性犯意，自
    九十五年五月一日某時起，至九十六年七月十八日上午八時
    許止，在臺中市○區○○街一七四號住處，以每二、三日施
    用一次之頻率，施用第一級毒品海洛因多次。嗣分別於：九
    十六年四月十六日、九十六年六月十二日下午二時三十分許
    、同年七月二十一日十八時四十五分許、九十六年七月二十
    三日二十一時四十分許，四度為警查獲，而認被告應成立施
    用第一級毒品之集合犯而論以一罪，固非無見。惟按：依刑
    法第五十六條修正理由之說明，謂「對繼續犯同一罪名之罪
    者，均適用連續犯之規定論處，不無鼓勵犯罪之嫌，亦使國
    家刑罰權之行使發生不合理之現象」「基於連續犯原為數罪
    之本質及刑罰公平原則之考量，爰刪除有關連續犯之規定」
    等語，即係將本應各自獨立評價之數罪，回歸本來就應賦予
    複數法律效果之原貌。因此，就刑法修正施行後多次施用毒
    品之犯行，採一罪一罰，始符合立法本旨。刑法修正施行後
    之多次施用犯行，除符合接續犯之要件外，則應一罪一罰（
    最高法院96年度第9次刑事庭會議決議參照）。再，集合犯
    係指立法者所制定之犯罪構成要件中，本即預定有數個同種
    類行為而反覆實行之犯罪而言。故是否集合犯之判斷，客觀
    上，自應斟酌法律規範之本來意涵、實現該犯罪目的之必要
    手段、社會生活經驗中該犯罪必然反覆實行之常態及社會通
    念等；主觀上，則視其反覆實施之行為是否出於行為人之一
    個犯意，並秉持刑罰公平原則，加以判斷之。稽以行為人施
    用毒品之原因，不一而足，其多次施用毒品之行為，未必皆
    出於行為人之一個犯意決定；且觀諸毒品危害防制條例第十
    條第一項、第二項施用毒品罪之構成要件文義衡之，實無從
    認定立法者本即預定該犯罪之本質，必有數個同種類行為而
    反覆實行之集合犯行，故施用毒品罪，應非集合犯之罪，是
    原審判決上開見解，不為本院所採，檢察官執此提起上訴，
    應屬有據，自應撤銷改判。爰審酌被告有違反毒品危害防制
    條例之犯罪前科，且曾因施用毒品犯行，經施以觀察、勒戒
    及強制戒治執行完畢，竟猶不知戒絕，再施用毒品不輟，無
    視於毒品對於自身健康之戕害及國家對於杜絕毒品犯罪之禁
    令，惡性非輕，惟念其犯後始終坦認犯行，態度尚佳等一切
    情狀，量處及減處如主文所示之刑，並就減得之刑，諭知易
    科罰金之折算標準。
四、再按，被告之自白，不得作為有罪判決之唯一依據，仍應調
    查其他必要之證據，以察其是否與事實相符，刑事訴訟法第
    一百五十六條第二項定有明文。是被告雖經自白，仍應調查
    其他必要之證據，以察其與事實是否相符，苟無法證明其與
    事實相符，根本即失其證據之證明力，不得採為判斷事實之
    根據，最高法院四十六年台上字第八零九號亦著有判例。本
    件被告除上開犯行外，另就自九十五年五月一日某時起至九
    十六年四月十六日回溯四日內某時前有多次施用第一級毒品
    海洛因犯行部分雖自白在卷，然該部分自白既乏其他積極證
    據足佐，依前開說明，自不得做為認定犯罪行為之依據，惟
    公訴人就此部分與前開有罪部分，依集合犯一罪關係起訴，
    不另為無罪諭知；至檢察官再就本件犯行後之其他施用第一
    級毒品行為移送併辦部分（臺灣台中地方法院檢察署九十六
    年度毒偵字第四００二、四０八０、四工一五號），因各該
    行為與本案犯行既無一罪關係，已見前述，無從併案審理，
    應檢還檢察官依法處理。
五、據上論斷，應依刑事訴訟法第三百六十九條第一項前段、第
    三百六十四條、第二百九十九條條第一項前段，毒品危害防
    制條例第十條第一項，刑法第11條前段、第四十七條第一項
    、第四十一條第一項前段，中華民國九十六年罪犯減刑條例
    第二條第一項第三款、第七條、第九條，判決如主文。
本案經檢察官乙○○到庭執行職務。
中    華    民    國    97     年    1    月    9     日
            刑事第四庭    審判長法  官  洪  耀  宗
                                法  官  江  德  千
                                法  官  劉  登  俊
上列正本證明與原本無異。
如不服本判決應於收受送達後十日內向本院提出上訴書狀，其未
敘述上訴之理由者並得於提起上訴後十日內向本院補提理由書（
均須按他造當事人之人數附繕本）。
                                書記官  粘  銘  環
中    華    民    國    97    年    1     月    10    日


司法院資訊處製作；財團法人民間司法改革基金會備份。
